【裁判字號】    99,家訴,33
【裁判日期】    990429
【裁判案由】    分割遺產
【裁判全文】
臺灣臺中地方法院民事判決              99年度家訴字第33號
原      告  己○○
訴訟代理人  葉玲秀律師
被      告  酉○○
兼  上一人
訴訟代理人  午○○
            未○○
兼  上一人
訴訟代理人  申○○
            癸○○
            辛○○
            丁○○
            庚○○
            乙○○
            丙○○
            戊○○
            子○○
            甲○○
            壬○○
            卯○○
            丑○○
            寅○○
            辰○○
            巳○○
上列當事人間請求分割遺產事件，本院於民國九十九年四月十五
日言詞辯論終結，判決如下：
    主      文
被繼承人盧喬松如附表一所示之遺產應予分割，其分割方法按原
告與被告如附表二之應繼分比例分配之。
訴訟費用由兩造依附表二所示應繼分比例負擔。
    事實及理由
壹、被告癸○○、辛○○、丁○○、庚○○、乙○○、丙○○、
    戊○○、子○○、甲○○、壬○○、卯○○、丑○○、寅○○、辰○○、巳○○未於最後言詞辯論期日到場，核無民事
    訴訟法第三百八十六條各款所列情形，爰依原告之聲請，由
    其一造辯論而為判決。
貳、原告主張：
一、被繼承人盧喬松生前與其配偶盧林絨，育有長男盧泳瑞、長
    女張盧秀琴、次女盧秀玉、三女張盧素珠、四女盧淑涓、五
    女即被告辰○○、六女即被告巳○○七人。次女盧秀玉先於
    民國三十八年六月七日死亡，未留子女。配偶盧林絨於七十
    三年十一月十五日死亡。四女盧淑涓於七十九年四月十日死
    亡，留有子女即被告卯○○、丑○○、寅○○三人繼承。三
    女張盧素珠於八十四年一月六日死亡，留有子女即被告子○○、甲○○、壬○○三人繼承（按盧素珠雖尚有長女張青玉
    ，惟張青玉已於六十四年七月二十九日死亡，且無子女，無
    繼承權）。長男盧泳瑞於八十七年九月三十日死亡，留有子
    女即被告酉○○、午○○、未○○、申○○四人繼承。而被
    繼承人盧喬松則於八十八年十一月十五日死亡。其長女張盧
    秀琴則於八十九年七月二十四日死亡，因晚於被繼承人盧喬
    松死亡，故其配偶癸○○、及子女即原告己○○、被告辛○○、丁○○、庚○○、乙○○、丙○○、戊○○八人均得繼
    承。綜上所述，被繼承人盧喬松之繼承人及應繼分分別為：
    被告酉○○、午○○、未○○、申○○應繼分均為二十四分
    之一；原告己○○、被告癸○○、辛○○、丁○○、庚○○
    、乙○○、丙○○、戊○○應繼分均為四十八分之一；被告
    子○○、甲○○、壬○○、卯○○、丑○○、寅○○應繼分
    均為十八分之一；被告辰○○、巳○○應繼分均為六分之一
    。
二、被繼承人盧喬松留有如附表一所示之遺產。茲因被繼承人盧
    喬松並未以遺囑禁止繼承人分割遺產，兩造亦未以契約禁止
    分割遺產，因兩造迄今仍無法達成分割協議，爰依民法第一
    千一百六十四條規定，訴請分割遺產，請求按繼承人之應繼
    分比例予以分割等語。並聲明：如主文所示。
參、被告方面：被告酉○○、午○○、未○○、申○○、癸○○
    、辛○○、丁○○、庚○○、乙○○、丙○○、戊○○、子
    ○○、甲○○、壬○○、卯○○、丑○○、寅○○、巳○○
    、辰○○均同意依原告所述即依繼承人之應繼分比例分割等
    語。
肆、得心證之理由：
一、按遺產繼承人，除配偶外，依下列順序定之：1.直系血親卑
    親屬。2.父母。3.兄弟姊妹。4.祖父母；第一千一百三十八
    條所定第一順序之繼承人，有於繼承開始前死亡或喪失繼承
    權者，由其直系血親卑親屬代位繼承其應繼分；同一順序之
    繼承人有數人時，按人數平均繼承，民法第一千一百三十八
    條、第一千一百四十條及第一千一百四十一條本文分別定有
    明文。
二、原告主張被繼承人盧喬松生前與其配偶盧林絨，育有長男盧
    泳瑞、長女張盧秀琴、次女盧秀玉、三女張盧素珠、四女盧
    淑涓、五女辰○○、六女巳○○七人。次女盧秀玉先於三十
    八年六月七日死亡，未留子女。配偶盧林絨於七十三年十一
    月十五日死亡。四女盧淑涓於七十九年四月十日死亡，留有
    子女即被告卯○○、丑○○、寅○○三人代位繼承。三女張
    盧素珠於八十四年一月六日死亡，留有子女即子○○、甲○○、壬○○三人代位繼承（按盧素珠雖尚有長女張青玉，惟
    張青玉已於六十四年七月二十九日死亡，且無子女，無繼承
    權）。長男盧泳瑞於八十七年九月三十日死亡，留有子女酉
    ○○、午○○、未○○、申○○四人代位繼承。而被繼承人
    盧喬松則於八十八年十一月十五日死亡。其長女張盧秀琴則
    於八十九年七月二十四日死亡，因晚於被繼承人盧喬松死亡
    ，故其配偶癸○○、及子女即原告己○○、被告辛○○、丁○○、庚○○、乙○○、丙○○、戊○○八人均得繼承等事
    實，業據其提出戶籍謄本、除戶戶籍謄本（含新式及舊式手
    抄本）、繼承系統表等在卷可稽，且為被告所不爭執。據上
    所述，依被繼承人及其配偶、子女、孫（子女）之存或歿之
    先後，定繼承人及其應繼分，計算式如次：
（一）被繼承人之配偶及子女部分：
    1.被繼承人之配偶盧林絨先於被繼承人死亡而無繼承權。被
      繼承人之次女盧秀玉亦先於被繼承人死亡，因無子女，亦
      無繼承權。
    2.被繼承人之五女即被告辰○○、六女即被告巳○○均得繼
      承，應繼分各六分之一。
（二）被繼承人之孫（女）部分：
    1.被繼承人之長男盧泳瑞先於被繼承人死亡，留有子女即被
      告酉○○、午○○、未○○、申○○四人，應繼分各二十
      四分之一。
    2.被繼承人之長女張盧秀琴因晚於被繼承人死亡，其配偶即
      被告癸○○、子女即原告己○○、被告辛○○、庚○○、
      丁○○、乙○○、丙○○、戊○○均得繼承，應繼分各四
      十八分之一。
    3.被繼承人之三女張盧素珠先於被繼承人死亡，其子女即被
      告子○○、甲○○、壬○○繼承，應繼分各十八分之一。
    4.被繼承人之四女盧淑涓先於被繼承人死亡，其子女即被告
      卯○○、丑○○、寅○○繼承，應繼分各十八分之一。
（三）綜上所述，繼承人及其應繼分比例確如原告所述，即如附
      表二所載，且為被告所不爭執，綜上所述，堪認原告之主
      張為真實。
三、再原告主張被繼承人留有如附表一所示之遺產（按其中編號
    一至十二為土地。編號十二之土地，重測前之地號應為：番
    子寮段0210─0052地號，起訴狀誤載為：番子寮段0211─03
    70地號。又編號十三為現金，該現金現置於本院提存所即九
    十八年度存字第二五八九號之提存金，原係被繼承人所有之
    臺中縣大里市○○段三五、三七、四三、四一、五十、五三
    地號土地，經其他共有人依據土地法第三十四條之一規定出
    售，並將出售後應分配予被繼承人之繼承人之金額，依法提
    存本院。另編號十四亦為現金），業據其提出財政部臺灣省
    中區國稅局遺產稅免稅證明書、提存通知書、提存物受取名
    冊、土地登記第二類謄本等在卷可稽。復為被告所不爭執，
    堪認原告之主張為真實。
四、次按繼承人有數人時，在分割遺產前，各繼承人對於遺產全
    部為公同共有；繼承人得隨時請求分割遺產，但法律另有規
    定或契約另有訂定者，不在此限，為民法第一千一百五十一
    條、第一千一百六十四條所明定。復按共有物分割之方法不
    能協議決定者，法院得因各共有人之聲請命為以原物分配於
    各共有人或變價共有物，以價金分配於各共有人，民法第八
    百二十四條第二項定有明文，又公同共有物分割之方法，除
    法律另有規定外，應依關於共有物分割之規定，此觀同法第
    八百三十條第二項規定自明。本件被繼承人盧喬松遺有前述
    遺產，揆諸上開規定，兩造在分割遺產前，對於遺產全部為
    公同共有，因上開遺產並無不能分割之情形，亦無不分割之
    約定，而兩造就上開遺產既不能協議分割，則原告以遺產分
    割為由終止兩造間之公同共有關係，請求分割被繼承人盧喬
    松之遺產，自屬有據。是兩造為被繼承人之子女及孫（子女
    ），即均為被繼承人之遺產繼承人，而系爭遺產依法應由兩
    造依如附表二所示之應繼分比例繼承，且為被告所同意，即
    兩造均同意依繼承人之應繼分比例分割之。從而，原告請求
    被繼承人盧喬松如附表一所示之遺產，依兩造附表二所示之
    應繼分比例分割，為有理由，應予准許。
五、又分割遺產之訴，係必要共同訴訟，原、被告之間本可互換
    地位，且兩造均蒙其利，是本院認本件之訴訟費用應由兩造
    依其應繼分之比例負擔訴訟費用，較為公允，併此敘明。
伍、訴訟費用負擔之依據：民事訴訟法第八十條之一、第八十五
    條第一項。
中    華    民    國    99    年    4     月    29    日
                  家事法庭    法  官  簡賢坤
以上正本係照原本作成
如對本判決上訴，須於判決送達後20日內向本院提出上訴狀
中    華    民    國    99    年    4     月    29    日
                              書記官  廖日晟
附表一：
1.臺中縣大里市○○段1390地號土地（重測前：番子寮段0000-0
  000地號）、面積5.84平方公尺、權利範圍2930/4430。
2.臺中縣大里市○○段1391地號土地（重測前：番子寮段0000-0
  000地號）、面積137.17平方公尺、權利範圍2421/4430。
3.臺中縣大里市○○段1392地號土地（重測前：番子寮段0000-0
  000地號）、面積19.29平方公尺、權利範圍1/2。
4.臺中縣大里市○○段1393地號土地（重測前：番子寮段0000-0
  000地號）、面積299.26平方公尺、權利範圍1/2。
5.臺中縣大里市○○段1402地號土地（重測前：番子寮段0000-0
  000地號）、面積805.14平方公尺、權利範圍2930/4430 。
6.臺中縣大里市○○段1414地號土地（重測前：番子寮段0000-0
  000地號）、面積109.17平方公尺、權利範圍554/2254。
7.臺中縣大里市○○段1415地號土地（重測前：番子寮段0000-0
  000地號）、面積30.25平方公尺、權利範圍2421/4430 。
8.臺中縣大里市○○段1416地號土地（重測前：番子寮段0000-0
  000地號）、面積5.25平方公尺、權利範圍2930/4430。
9.臺中縣大里市○○段1425地號土地（重測前：番子寮段0000-0
  000地號）、面積222.77平方公尺、權利範圍554/2254 。
10.臺中縣大里市○○段1426地號土地（重測前：番子寮段0000-
   0000地號）、面積31.62平方公尺、權利範圍554/2254 。
11.臺中縣大里市○○段1427地號土地（重測前：番子寮段0000-
   0000地號）、面積5.64平方公尺、權利範圍1/2。
12.臺中縣大里市○○段1455地號土地（重測前：番子寮段0000-
   0000地號）、面積688.2平方公尺、權利範圍554/2254。
13.現金：本院提存所提存金（本院98年度存字第2589號），提
   存物數額新臺幣8,930,606元。
14.現金：臺中縣大里市農會存款，新臺幣9,405元。
附表二（繼承人之應繼分）
  ┌─────┬─────┐
  │姓      名│應繼分比例│
  ├─────┼─────┤
  │被告酉○○│1/24      │
  ├─────┼─────┤
  │被告午○○│1/24      │
  ├─────┼─────┤
  │被告未○○│1/24      │
  ├─────┼─────┤
  │被告申○○│1/24      │
  ├─────┼─────┤
  │被告癸○○│1/48      │
  ├─────┼─────┤
  │原告己○○│1/48      │
  ├─────┼─────┤
  │被告辛○○│1/48      │
  ├─────┼─────┤
  │被告丁○○│1/48      │
  ├─────┼─────┤
  │被告庚○○│1/48      │
  ├─────┼─────┤
  │被告乙○○│1/48      │
  ├─────┼─────┤
  │被告丙○○│1/48      │
  ├─────┼─────┤
  │被告戊○○│1/48      │
  ├─────┼─────┤
  │被告子○○│1/18      │
  ├─────┼─────┤
  │被告甲○○│1/18      │
  ├─────┼─────┤
  │被告壬○○│1/18      │
  ├─────┼─────┤
  │被告卯○○│1/18      │
  ├─────┼─────┤
  │被告丑○○│1/18      │
  ├─────┼─────┤
  │被告寅○○│1/18      │
  ├─────┼─────┤
  │被告辰○○│1/6       │
  ├─────┼─────┤
  │被告巳○○│1/6       │
  └─────┴─────┘

司法院資訊處製作；財團法人民間司法改革基金會備份。
